臺灣高等法院高雄分院刑事裁定
109年度交聲再字第16號
再審聲請人  
即受判決人  王傑立



代  理  人  張育嘉律師
上列聲請人因過失重傷害案件，對於本院109年度交上易字第40
號，中華民國109年8月31日第二審確定判決（臺灣高雄地方法院
108年度交簡上字第175號，起訴案號：臺灣高雄地方檢察署108
年度調偵字第220號），聲請再審，本院裁定如下：
    主  文
再審之聲請駁回。
    理  由
一、聲請意旨略以：告訴人林淑麗（下稱告訴人）若因本件車禍
    而導致嗅覺喪失，應於車禍當下即受有嗅神經受損斷裂之傷
    害。然依卷附告訴人民國107年3月30日後之醫院診斷證明書
    ，僅記載告訴人有顱內出血、外傷骨折脫臼等狀況，並未提
    及嗅神經受損斷裂乙事。且告訴人於107年3月30日至107年4
    月22日之住院期間，均無向醫生反應其有嗅覺異常之狀況，
    直至107年5月8日回診時，才表示有嗅覺異常之狀況。是依
    前開證據觀察，堪認告訴人嗅覺喪失之結果與本件車禍無關
    ，並足以動搖再審聲請人即受判決人王傑立（下稱聲請人）
    原確定判決所認定之過失重傷害罪，使聲請人受輕於原確定
    判決所認罪名之判決（即過失傷害罪）。爰依刑事訴訟法第
    420條第1項第6款之規定聲請再審，並因聲請人無法調閱告
    訴人之個人病歷資料，請求鈞院調取告訴人於107年3月30日
    後高雄長庚紀念醫院及臺中榮民總醫院之病歷資料云云。
二、按再審制度，係為發現確實之事實真相，以實現公平正義，
    而於案件判決確定之後，另設救濟之特別管道，重在糾正原
    確定判決所認定事實錯誤，但因不能排除某些人可能出於惡
    意或其他目的，利用此方式延宕、纏訟，有害判決之安定性
    ，故立有嚴格之條件限制。刑事訴訟法第420條第1項第6款
    原規定：「因發現確實之新證據，足認受有罪判決之人應受
    無罪、免訴、免刑或輕於原判決所認罪名之判決者」，修正
    後該款規定為「因發現新事實或新證據，單獨或與先前之證
    據綜合判斷，足認受有罪判決之人應受無罪、免訴、免刑或
    輕於原判決所認罪名之判決者」，作為得聲請再審原因之一
    項類型，司法實務上認為該證據，必須兼具新穎性（又稱新
    規性或嶄新性）及明確性（又稱確實性）二種要件，始克相
    當。晚近修正將上揭第一句文字，改為「因發現新事實或新
    證據，單獨或與先前之證據綜合判斷」，並增定第3項為:「
    第1項第6款之新事實或新證據，指判決確定前已存在或成立
    而未及調查斟酌，及判決確定後始存在或成立之事實、證據
    。」放寬其條件限制，承認「罪證有疑、利歸被告」原則，
    並非祇存在法院一般審判之中，而於判罪確定後之聲請再審
    ，仍有適用，不再刻意要求受判決人（被告）與事證間關係
    之新穎性，而應著重於事證和法院間之關係，亦即祇要事證
    具有明確性，不管其出現係在判決確定之前或之後，亦無論
    係單獨（例如不在場證明、頂替證據、新鑑定報告或方法）
    ，或結合先前已經存在卷內之各項證據資料，予以綜合判斷
    ，若因此能產生合理懷疑，而有足以推翻確定判決所認事實
    之蓋然性，即已該當。申言之，各項新、舊證據綜合判斷結
    果，不以獲致原確定判決所認定之犯罪事實，應是不存在或
    較輕微之確實心證為必要，而僅以基於合理、正當之理由，
    懷疑原已確認之犯罪事實並不實在，可能影響判決結果或本
    旨為已足。縱然如此，不必至鐵定翻案、毫無疑問；但反面
    言之，徜無法產生合理懷疑，不足以動搖原確定判決所認定
    之事實者，仍非法之所許。至於事證是否符合明確性之法定
    要件，其認定當受客觀存在之經驗法則、論理法則所支配。
三、本院判斷：
　㈠按109年1月8日修正公布，同月10日施行之刑事訴訟法增訂第
    429條之2前段規定，聲請再審之案件，除顯無必要者外，應
    通知再審聲請人及其代理人到場，並聽取檢察官及受判決人
    之意見。本院已通知聲請人及其代理人到場，惟聲請人表明
    不願到場，由代理人代為表示意見，並聽取檢察官、聲請人
    代理人等之意見（見本院卷第55頁），踐行法定程序，合先
    敘明。
　㈡原確定判決係憑聲請人供述、證人即告訴人於警詢、偵查之
    證述，及高雄市政府警察局鳳山分局文山派出所105年9月30
    日職務報告、道路交通事故現場圖、談話紀錄表、調查報告
    表㈠㈡-1各1份、現場照片15張、車輛詳細資料報表2份、公路
    監理電子閘門證號查詢汽車駕駛人2份、高雄市政府警察局
    鳳山分局文山派出所受理刑事案件報案三聯單、長庚醫療財
    團法人高雄長庚紀念醫院（下稱長庚醫院）107年4月22日、
    107年6月12日、108年6月25日診斷證明書、長庚醫院108年1
    0月18日長庚院高字第1081050711號函暨檢送告訴人自107年
    3月30日起之病歷各1份等證據，認定聲請人於107年3月30日
    下午1時2分許，駕駛車牌號碼000-0000號自小客車，沿高雄
    市鳳山區鳳松路由南往北方向行駛，行至該路與長青街口時
    ，本應注意遵守燈光號誌指示，而依當時天候晴、日間自然
    光線、路面鋪設柏油、無缺陷及障礙物等情形，並無不能注
    意之情事，竟疏未注意及此，貿然闖越紅燈通行。適告訴人
    騎乘車牌號碼000-000號重型機車於鳳松路待轉區欲往長青
    街口行駛，兩車因而發生碰撞，致告訴人人車倒地，受有外
    傷性顱內兩側額葉出血、大腦廉硬腦膜下出血及左外內踝骨
    折合併關節脫臼等傷害，而告訴人送醫治療後，因本件車禍
    而受有嗅覺喪失之重傷害，聲請人所為係犯修正前刑法第28
    4條第1項後段之過失傷害致人重傷罪，並於理由欄內詳為說
    明所憑之依據與得心證之理由，以及聲請人之辯解何以不可
    採，並依卷內證據詳為指駁一一論述如何取捨。是原確定判
    決所為論斷，均有卷存證據資料可資覆按，參互判斷作為判
    決之基礎，核無任何憑空推論之情事，且所為論斷與經驗法
    則、論理法則均無違，更無理由欠備之違法情形。
　㈢聲請意旨請求調閱告訴人於107年3月30日後高雄長庚紀念醫
    院及臺中榮民總醫院之病歷等資料，據以主張係屬新證據云
    云。惟經本院向臺灣高雄地方法院函調該院110年度簡字第1
    32號侵權行為損害賠償事件之告訴人勞動力減損鑑定報告等
    資料，其函覆結果略以：「就醫學而言，嗅覺喪失可能為腦
    部嗅覺系統即嗅絲、嗅球或大腦嗅覺皮質區受損；查，林女
    士於107年12月4日至本院耳鼻喉科就醫，主訴同年3月30日
    發生交通事故後導致嗅覺功能障礙，復於108年11月25日至
    台中榮民總醫院接受嗅覺檢查，結果顯示為嗅覺喪失，及10
    9年1月13日接受腦部核磁共振檢查，該影像上雖可見部分嗅
    球，惟因兩側額葉及前顳葉軟化（Malacia change of bila
    teral orbitofrontal and bilateral anterior temporal 
    lobes)，此可推測病人腦部嗅覺區應有受損；依病人上述病
    情變化研判，倘期間無其他意外之發生，可能無法排除其嗅
    覺喪失與107年3月30日所述車禍事故之關聯性。」，有長庚
    醫療財團法人高雄長庚紀念醫院111年01月04日長庚院高字
    第1101250880號函可查（見本院卷第215頁）。依上開函文
    說明，仍無法推翻告訴人嗅覺喪失與其在107年3月30日所受
    車禍事故之因果關係。是以聲請人所提之新證據，不論單獨
    或與先前之證據綜合判斷，均難動搖原確定判決所認定之事
    實，而使聲請人受輕於原確定判決所認罪名之判決。
四、綜上，聲請意旨所執之理由，僅係就原確定判決之取捨證據
    及已詳為說明審酌之事項，重為爭執，核與刑事訴訟法第42
    0條第1項第6款得聲請再審之要件不符。本件再審之聲請為
    無理由，應予駁回。
據上論斷，應依刑事訴訟法第434條第1項，裁定如主文。
中　　華　　民　　國　　111 　年　　2 　　月　　25　　日
                  刑事第二庭    審判長法  官  孫強
　　　　　　　　　                    法  官  鄭詠仁 
                                      法  官  范惠瑩
以上正本證明與原本無異。
不得抗告。
中　　華　　民　　國　　111 　年　　2 　　月　　25　　日
                                      書記官  王居珉